臺灣桃園地方法院刑事判決
110年度交簡上字第206號
上  訴  人
即  被  告  賴雄綱


上列上訴人即被告因過失傷害案件，不服本院民國110年5月28日
110年度壢交簡字第345號第一審刑事簡易判決（檢察官聲請簡易
判決處刑案號：110年度偵字第1013號），提起上訴，本院管轄
之第二審合議庭判決如下：
    主    文
原判決撤銷。
賴雄綱犯過失傷害罪，處有期徒刑貳月，如易科罰金，以新臺幣
壹仟元折算壹日。緩刑貳年。
    事  實
賴雄綱於民國109年4月11日13時16分許，駕駛車牌號碼000-0000
號自用小貨車，沿桃園市中壢區民族路3段由東往西方向行駛，
行經該路段222巷之巷口前，欲左轉至對面民族路3段226號之加
油站時，本應注意轉彎車應讓直行車先行，而當時天候晴、日間
自然光線、柏油路面乾燥、無缺陷、道路無障礙物且視距良好，
客觀上並無不能注意之情事，且雖見林昶濰騎乘車牌號碼000-00
00號普通重型機車，沿民族路3段外側快車道，遠遠由西往東方
向直行駛來，仍疏未注意而左轉，致其自用小貨車大致左轉完成
、車身與民族路段3段約呈垂直狀態而位於民族路由西往東方向
所劃之黃色網狀線處之際，恰以時速60公里之速度超速駛至該處
之林昶濰，直接撞上其自用小貨車右後側車身(碰撞發生前，林
昶濰與其自用小貨車間，無任何人車或障礙物，視野全未受阻礙
，林昶濰亦未採取注意車前狀況之必要安全措施），林昶濰因而
人車倒地，並受有左側股骨幹閉鎖性橫斷移位性骨折、頭皮及右
膝撕裂傷等傷害。
    理  由
一、認定事實之證據及理由：
    就上開犯罪事實，訊據被告賴雄綱於偵訊時、本院均坦承不
    諱，且有下列事證在卷可佐，足認其具任意性之自白與事實
    相符，堪予採信：
　　㈠告訴人林昶濰於警詢之陳述。
　　㈡診斷證明書、道路交通事故現場圖、道路交通事故調查報
      告、道路交通事故當事人登記聯單、道路交通事故照片、
      車輛詳細報表、汽車駕駛人查詢資料。
　　㈢「行車速度，依速限標誌或標線之規定，無速限標誌或標
      線者，應依下列規定：一、行車時速不得超過五十公里。
      」、「汽車行駛時，駕駛人應注意車前狀況及兩車並行之
      間隔，並隨時採取必要之安全措施」，道路交通安全規則
      第93條第1項第1款前段、第94條第3項前段分別定有明文
      。本件從不同角度錄得事發現場經過之監視器錄影檔案，
      經本院於民國110年9月1日準備程序勘驗，結果清楚顯示
      ，告訴人當時騎行之速度甚快，在直接撞上被告之自小貨
      車前，與該自小貨車間，並無任何人車或障礙物，視野全
      然不受阻礙，且未看見告訴人有採取何種必要之安全措施
      ，而被告之自小貨車其實已幾乎完成左轉，此與告訴人於
      2次警詢均自承：我看前方沒車就繼續前行，我當時時速
      是60公里等語(偵卷第15、19頁)相符，是被告於本院所供
      ，告訴人當時車速甚快，堪信屬實，並可認告訴人當時並
      未採取適當注意車前狀況之必要安全措施。又依本院函查
      所得之職務報告暨現場照片(本院簡上卷第100至101頁)，
      本案事發路段之外側快車道速限為50公里，更可見告訴人
      當時超速之事實明確。綜上足認，告訴人當時與有超速行
      駛且疏未注意車前狀況之具體過失情形甚明。
　　本案事證明確，應依法論科。 
二、論罪科刑及撤銷原判決之理由：
    ㈠核被告所為，係犯刑法第284條前段之過失傷害罪。其於員
      警到場處理時在場，並當場承認為肇事人，有道路交通事
      故肇事人自首情形紀錄表在卷可稽，其嗣並接受裁判，符
      合自首要件，爰依刑法第62條規定，減輕其刑。
    ㈡撤銷原判決之理由：
      ⒈被告上訴意旨略以：我認罪。我準備左轉時，遠遠有看
        到告訴人，我以為我可以先左轉過去，但告訴人速度甚
        快過來撞到我。且我已跟告訴人和解並履行完畢，請求
        判輕一點。
      ⒉原審就被告上開犯行，依卷內事證詳予認定而據以論罪
        科刑，固非無見。然查：
　　　　⑴刑罰之量定，固屬法院自由裁量之職權行使，惟刑事
          審判之量刑，旨在實現刑罰權之分配正義，故法院對
          科刑判決之被告量刑，應符合罪刑相當原則，使罰當
          其罪，以契合人民之法律感情。此所以刑法第57條明
          定科刑時應審酌一切情狀，尤應注意該條所列各款情
          形，以為科刑輕重之標準，並符比例原則。
　　　　⑵經本院調查結果，告訴人當時確有超速、疏未注意車
          前狀況之具體過失，且被告當時確實幾乎已完成左轉
          ，有如前述。然原判決僅略述「告訴人車速極快，始
          閃煞不及而撞上被告所駕駛之自用小貨車車尾，是告
          訴人亦有過失甚明」、「被告左轉時，竟疏未禮讓直
          行車先行」而認雙方均有違反注意義務，可認原判決
          就告訴人之具體過失情形、被告當時已幾乎完成左轉
          等有利於行為人而應從輕量刑之情節，均未及細酌。
　　　　⑶被告於本院審理期間，已與告訴人達成和解並如數履
          行完畢，告訴人並具狀向本院表示：告訴人不再追究
          其、懇請本院對其從輕量刑、並准給緩刑之意見，有
          本院簡上卷第75至76頁之刑事意見陳述狀、和解書附
          卷可考，是就其良好之犯後態度及告訴人所示對其有
          利之意見，原審均未及審酌。
　　　　⑷綜上，在刑法第57條各款所指之量刑因子中，就被告
          之「犯罪手段」、「違反義務之程度」、「犯後態度
          」之量刑因子而言，經本院調查、審理結果，均有有
          利於其而應從輕量刑之上開情事，並為原審所未及細
          酌或審酌。此等情事，有經其於上訴理由所指明者，
          有應由本院職權審究者。從而，參酌上開說明，原審
          對其量處有期徒刑4月(得易科罰金)，尚有違反罪刑
          相當原則、比例原則之不當，是原判決應予撤銷而改
          判如下。 　　　
    ㈢審酌被告於上開時地，雖身負上開注意義務，且有遠遠看
      到告訴人前來，卻以為自己可先左轉過去，而貿然左轉，
      在其幾乎完成左轉時，由於騎乘機車直行前來之告訴人有
      上開與有過失之情形，導致告訴人機車撞上其自小貨車之
      右後車身，告訴人因而人車倒地並受有上開傷勢。然其犯
      後均坦承犯行，又與告訴人和解並履行完畢，而填補告訴
      人之損害，告訴人更已表達原諒等意見如上。兼衡其品行
      、智識程度及生活狀況等一切情狀，量處如主文所示之刑
      ，並諭知易科罰金之折算標準。
　　㈣被告前雖因故意犯罪受有期徒刑以上刑之宣告，但於105年
      5月31日易科罰金執行完畢後，5年以內未曾因故意犯罪受
      有期徒刑以上刑之宣告，有臺灣高等法院被告前案紀錄表
      附卷可佐。其因一時失慮，致罹本案刑典，但考量上開各
      情，足認其經此偵審程序及刑之宣告之教訓，當知所警惕
      ，信無再犯之虞，其所受上開宣告刑以暫不執行為適當，
      爰依刑法第74條第1項第2款規定，對其宣告緩刑2 年，以
      勵自新。
據上論斷，應依刑事訴訟法第455條之1第1項、第3項、第369條
第1項前段、第364條、第299條第1項前段，判決如主文。
本案經檢察官張羽忻聲請以簡易判決處刑，檢察官洪鈺勛到庭執
行職務。
中　　華　　民　　國　 111　　年　　3　　月　　2　　日
                  刑事第十庭審判長法　官　林大鈞
                                  法  官  陳愷璘
                                  法  官  徐漢堂
以上正本證明與原本無異。
不得上訴。
    　　　　　　　　　　　　　　　書記官　侯儀偵　　　　
中　　華　　民　　國　　111 　年　　3 　　月　　3 　　日